【裁判字號】    99,交聲,112
【裁判日期】    990408
【裁判案由】    違反道路交通管理處罰條例聲明異議
【裁判全文】
臺灣花蓮地方法院交通事件裁定         99年度交聲字第112號
原處分機關  交通部公路總局臺北區監理所花蓮監理站
異  議  人
即受處分人  甲○○
上列異議人即受處分人因違反道路交通管理處罰條例案件，對於
交通部公路總局臺北區監理所花蓮監理站中華民國 99年3月31日
花監違字第裁44-P00000000號違反道路交通管理事件之裁決聲明
異議，本院裁定如下：
    主  文
原處分關於罰鍰新臺幣肆萬伍仟元部分撤銷。
    理  由
一、原處分意旨略以：異議人即受處分人甲○○於民國98年5月2
    0日19時5分許，因酒後騎車牌號碼 BL6-188號重型機車，行
    經台九線公路北上 198.2公里處發生車禍，經送醫急救，由
    國軍花蓮 805醫院對異議人為抽血檢驗，其血液酒精濃度為
    221.8mg/dl，換算呼氣酒精濃度含量達每公升 1.109毫克，
    已超過規定標準之0.55毫克以上，故依道路交通管理處罰條
    例第35條第1項第1款之規定裁處異議人罰鍰新臺幣（下同）
    45000元並吊扣駕駛執照12個月及施以道路交通安全講習等
    語。
二、聲明異議意旨則以：異議人因於上開時、地酒後駕車之行為
    ，經以公共危險罪移送臺灣花蓮地方法院檢察署偵辦，嗣經
    檢察官以98年度偵字第4890號處分書為緩起訴處分，並命異
    議人應向國庫支付40000元，異議人已於99年3月31日繳清。
    詎原處分機關仍裁處異議人罰鍰，有違一事不二罰之原則等
    語。
三、按汽車駕駛人飲用酒類後，其吐氣所含酒精濃度超過每公升
    0.25毫克以上者，不得駕車；又汽車駕駛人，駕駛汽車經測
    試檢定，有酒精濃度超過規定標準者，處 15000元以上6000
    0元以下罰鍰，當場移置保管其車輛及吊扣其駕駛執照1年，
    並應接受道路交通安全講習，道路交通安全規則第114條第2
    款及道路交通管理處罰條例第 35條第1項第1款、第24條第1
    項第2款分別定有明文。
四、次按行政罰法第 26條第1項規定：一行為同時觸犯刑事法律
    及違反行政法上義務規定者，依刑事法律處罰之，但其行為
    應處以其他種類行政罰或得沒入之物而未經法院宣告沒收者
    ，亦得裁處之。另同條第 2項則規定：前項行為如經不起訴
    處分或為無罪、免訴、不受理、不付審理之裁判確定者，得
    依違反行政法上義務規定裁處之。本件異議人於上開時、地
    酒後騎機車，其酒測值已超過每公升0.55毫克，即係一行為
    同時觸犯刑法第185條之3之公共危險罪與道路交通管理處罰
    條例第35條第1項第1款之酒醉駕車的行政罰，則依據上開行
    政罰法之規定，自應依刑事法律之刑法第185條之3之規定處
    罰。
五、再按被告所犯為死刑、無期徒刑或最輕本刑 3年以上有期徒
    刑以外之罪，檢察官參酌刑法第57條所列事項及公共利益之
    維護，認以緩起訴為適當者，得定1年以上3年以下之緩起訴
    期間為緩起訴處分，其期間自緩起訴處分確定之日起算；又
    被告於緩起訴期間內，有下列情形之一者，檢察官得依職權
    或依告訴人之聲請撤銷原處分，繼續偵查或起訴：（一）於
    期間內故意更犯有期徒刑以上刑之罪，經檢察官提起公訴者
    ；（二）緩起訴前，因故意犯他罪，而在緩起訴期間內受有
    期徒刑以上刑之宣告者；（三）違背第 253條之2第1項各款
    之應遵守或履行事項者。刑事訴訟法第253條之1第1項、第2
    53條之3第1項亦分別定有明文。是依據上開規定，刑案被告
    經檢察官為緩起訴處分者，於緩起訴之猶豫期間內，其最後
    是否會被檢察官提起公訴，猶懸而未定，意即緩起訴處分在
    猶豫期間內尚未具有實質之確定力，檢察官於緩起訴期間內
    ，可對被告繼續觀察，此時若被告顯無反省警惕之情或根本
    欠缺反省警惕之能力，檢察官得依職權或依告訴人之聲請，
    將緩起訴處分撤銷。而行政罰法第26條規定之一事不二罰原
    則，以應受行政罰之行為如經不起訴處分或為無罪、免訴、
    不受理、不付審理之裁判「確定」者，始得依違反行政法上
    義務規定裁處之，並未明文包括「緩起訴處分」在內，雖「
    緩起訴處分」確定時被告可免於刑事訴追，與受「不起訴處
    分」之效果相同，但依據行政罰法第 26條第2項之立法意旨
    ，亦必須待「緩起訴處分」實質確定時，被告才終局地確定
    免於受刑事訴追，原處分機關始得為行政裁罰，亦即在緩起
    訴期間內（即猶豫期間期滿前），該緩起訴處分若經撤銷，
    被告尚有受刑事訴追、處罰之可能，此時原處分機關若早已
    為行政裁決，無異將使受處分人有同時遭受行政處罰及刑事
    訴追之危險，此與行政罰法第26條規定之立法意旨相違背。
六、經查，異議人上開行為觸犯刑法第185條之3之公共危險罪部
    分，業經臺灣花蓮地方法院檢察署檢察官於98年11月10日以
    98年偵字第4890號為緩起訴處分，並於98年11月25日確定，
    緩起訴期間自98年11月25日起至99年11月24日止，且異議人
    已依緩起訴處分書之命令向國庫支付 40000元等情，有上開
    緩起訴處分書、臺灣花蓮地方法院檢察署檢察官執行緩起訴
    處分命令通知書、臺灣花蓮地方法院檢察署自行收納款項收
    據影本各1紙、臺灣高等法院被告前案紀錄表1份在卷可稽。
    是上開緩起訴處分之緩起訴期間迄今尚未期滿，異議人嗣後
    是否會因緩起訴處分遭撤銷而受刑事追訴處罰，尚屬未定，
    原處分機關除依行政罰法第 26條第1項但書得處以其他種類
    行政罰外，自應待異議人刑事責任效力確定後（即緩起訴期
    間期滿，若緩起訴處分未遭撤銷，再為裁決；若緩起訴處分
    遭撤銷，則依刑事判決結果，再為裁決），再就罰鍰部分為
    正確之處分，故原處分機關未待緩起訴期間屆滿即裁處罰鍰
     45000元部分，容有未洽，應予撤銷（異議人就原處分裁處
    其吊扣駕駛執照12個月及應參加道安講習部分並未聲明異議
    ，本院就此部分自無庸審究，併予敘明）。
據上論斷，應依道路交通案件處理辦法第20條，裁定如主文。
中    華    民    國    99    年    4     月    8     日
                  交通法庭      法  官  許乃文
上列正本證明與原本無異。
如對本裁定不服，應於送達後 5日內，向本院提出抗告狀（應抄
附繕本）。
中    華    民    國    99    年    4     月    8     日
                                書記官

司法院資訊處製作；財團法人民間司法改革基金會備份。
